【裁判字號】    99,易,1056
【裁判日期】    991029
【裁判案由】    妨害自由
【裁判全文】
臺灣高雄地方法院刑事判決              99年度易字第1056號
公  訴  人  臺灣高雄地方法院檢察署檢察官
被      告  戊○○
選任辯護人  湯金全律師
            湯東穎律師
上列被告因妨害自由案件，經檢察官提起公訴（99年度偵字第17
34號），本院判決如下：
    主  文
戊○○無罪。
    理  由
一、公訴意旨略以：被告戊○○（下稱被告）原任職於告訴人丙○○（下稱告訴人）為負責人之福維不動產有限公司（中信
    房屋岡山店），因與告訴人間有勞資糾紛而心生不滿，於民
    國（下同）98年6 月20日10時20分許前某時，駕駛車牌號碼
    E5-3817 號自用小客車（下稱上開車輛）沿高雄縣橋頭鄉○
    道台1 線內側快車道由南往北方向行駛，行經台1 線與筆秀
    路口附近，見告訴人駕車搭載乙○○同向行駛在外側快車道
    ，竟基於妨害他人行使權利之接續犯意，驅車超越告訴人所
    駕車輛後，突然急切入丙○○行駛之車道，告訴人見二車相
    距甚微，為免追撞上開車輛即急踩煞車，而被告見告訴人已
    經煞車，復加速前進，待告訴人恢復正常速度行駛，並保持
    約一個車身之安全距離後，又突然緊急煞車數次，均逼使告
    訴人不得不跟著煞車減速，以此強暴之方法，妨害告訴人以
    正常速度駕車行駛道路之權利。後告訴人即將車輛停靠路旁
    ，並報警處理，被告見狀，亦將上開車輛停放在前方不遠處
    之分隔島中央，待見巡邏員警到來，方駕車離去，因認被告
    涉犯刑法第304 條之強制罪嫌等語。
二、按犯罪事實應依證據認定之，無證據不得認定犯罪事實；又
    不能證明被告犯罪者，應諭知無罪之判決，刑事訴訟法第15
    4 條第2 項及第301 條第1 項分別定有明文。又認定不利被
    告之事實，須依積極證據，苟積極證據不足為不利於被告事
    實之認定時，即應為有利於被告之認定，更不必有何有利之
    證據；而所謂「積極證據足以為不利被告事實之認定」，係
    指據為訴訟上證明之全盤證據資料，在客觀上已達於通常一
    般之人均不致於有所懷疑，而得確信被告確曾犯罪之程度，
    若未達此一程度，而有合理懷疑之存在時，即無從為有罪之
    認定（最高法院30年上字第816 號、76年台上字4986號判例
    意旨參照）。
三、本件公訴人認被告涉有前揭罪嫌，無非係以告訴人即證人丙○○、乙○○於偵查中之證述，及被告與告訴人勞資爭議案
    協調記錄表、勞資爭議第一次調解委員會記錄、高雄縣政府
    警察局岡山分局98年8 月13日高縣岡警偵字第0980010397號
    函及受理110 報案記錄單各1 份為論據。惟訊據被告堅決否
    認有何上揭犯行，辯稱：伊並未於上揭時間駕駛上開車輛經
    過上揭地點，當日伊駕駛該車輛去找客戶，大約10時許在岡
    山竹圍附近，而該車輛大部分係由伊駕駛，但有時會由伊太
    太駕駛等語。經查：證人丙○○於本院審理時證稱：於98年
    6 月20日10時許，伊駕駛車輛沿高雄縣橋頭鄉省道台1 線外
    側快車道，由南往北方向行駛，行經台1 線與筆秀路口附近
    ，當時伊從後照鏡看見，被告駕駛車號E5-3817 自用小客車
    至伊車輛左側車道，而同向行駛在該台1 線省道上，然後就
    超車切入伊行駛之外側車道前方，多次緊急煞車後再開車，
    之後伊將伊車輛停在路旁後，被告就將其車輛停在前方分隔
    島等語；且證人乙○○於本院審理時亦證稱：車子行經上開
    路段時，丙○○向伊稱被告的車開開停停，當時被告的車有
    踩煞車，距離近一點就會撞到等語；而證人即據報到場處理
    之員警丁○○於本院審理時亦證稱：伊據報到現場後，丙○○是下車站在路旁，並向伊稱被告是與他有勞資糾紛之人，
    且被告之車輛已從分隔島由北往南向高雄縣橋頭鄉方向離去
    等語；證人即製作報案單之員警甲○○於本院審理時證稱：
    當時報案人向伊稱車牌號碼1538-E7 自小客車要衝撞報案人
    ，而該車號係伊聽回報聲音紀錄下來，事後並未去查詢該車
    籍資料等語明確，互核相符，並有被告與告訴人勞資爭議案
    協調記錄表、勞資爭議第一次調解委員會記錄、上開岡山分
    局98年8 月13日高縣岡警偵字第0980010397號函及受理110
    報案記錄單各1 份、被告駕駛上開車輛汽車車籍查詢1紙 在
    卷足憑（見偵一卷第5 至7 、18至19頁；偵二卷第12 頁 ；
    本院一卷第28至31頁；本院二卷第20至24、48至54頁）；且
    被告於本院審理中亦坦承車號E5-381 7自小客車，於案發當
    日確實為伊所駕駛等情，足認本件被告確係於上揭時、地駕
    駛上開該車輛，於行進中切入告訴人所在之車道而為多次煞
    車之事實，洵堪認定。
四、復按刑法第304 條之強暴脅迫，祗以所用之強脅手段足以妨
    害人行使權利，或足使他人行無義務之事為已足，並非以被
    害人之自由，完全受其壓制為必要，最高法院85年度台非字
    第75號判決意旨參照。次按標線依其型態原則上分類如左：
    一、線條以實線或虛線標繪於路面或緣石上，用以管制交通
    者，原則上區分如左：（一）白虛線設於路段中者，用以分
    隔同向車道或作為行車安全距離辨識線；設於路口者，用以
    引導車輛行進，道路交通標誌標線號誌設置規則第149 條第
    1 項第1 款定有明文。經查，本件案發地點為省道台1 線，
    依上開現場照片路口錄影勘驗節錄畫面3 張可知，案發地點
    單向至少有2 個同向車道可供汽車行駛，且該省道上雙同向
    車道間畫有白色虛線，此有上開節錄畫面3 張在卷可稽（見
    偵一卷第24至26頁）。又告訴人亦於本院審理時證稱：伊一
    開始見被告行駛在伊左側車道，而伊則行駛在外側車道等語
    明確（見本院二卷第20至22頁），揆諸上開法律規定及告訴
    人證述，足認案發上開地點之省道台1 線係有雙向車道各二
    個可供汽車行駛，則於被告超車切入告訴人所行駛之外側車
    道時，告訴人可切入左側車道繼續以正常速度行駛，其以正
    常速度駕車行駛道路之權利仍未受妨害，是被告於行進時僅
    切入告訴人原行駛之外側車道而多次減速之行為，應與強制
    罪之構成要件有間，被告該部分行為尚難認已構成強制罪。
五、末按檢察官就被告犯罪事實，應負舉證責任，並指出證明之
    方法，亦為同法第161 條第1 項所明定。因此，檢察官對於
    起訴之犯罪事實，應負提出證據及說服之實質舉證責任，倘
    其所提出之證據，不足為被告有罪之積極證明，或其指出證
    明之方法，無從說服法院以形成被告有罪之心證，基於無罪
    推定之原則，自應為被告無罪判決之諭知（最高法院92年臺
    上字第128 號判例意旨參照）。綜上所述，本件院依卷內證
    據資料調查結果，尚不足以證明被告有何強制之犯行，而檢
    察官既無法為充足之舉證，無從說服本院以形成被告有罪之
    心證。從而，本於「罪證有疑、利於被告」之原則，自應為
    有利於被告之認定，則被告犯罪不能證明，依法應為無罪之
    諭知。
據上論斷，應依刑事訴訟法第301條第1項，判決如主文。
本案經檢察官己○○到庭執行職務。
中    華    民    國    99    年    10    月    29    日
                  刑事第五庭    審判長法  官   李昆南
                                      法  官   陳盈吉
                                      法  官   劉美香
以上正本證明與原本無異。
如不服本判決應於收受送達後10日內向本院提出上訴書狀，並應
敘述具體理由；如未敘述上訴理由者，應於上訴期間屆滿後20日
內向本院補提理由書（均須按他造當事人之人數附繕本）「切勿
逕送上級法院」。
中    華    民    國    99    年    10    月    29    日
                                      書記官   陳仙宜

司法院資訊處製作；財團法人民間司法改革基金會備份。
